臺灣桃園地方法院刑事判決　　　　　 100年度審訴字第1560號
公　訴　人　臺灣桃園地方法院檢察署檢察官
被　　　告　賴江龍
指定辯護人　本院公設辯護人彭詩雯
上列被告因違反毒品危害防制條例案件，經檢察官提起公訴（99
年度偵續字第359 號），嗣被告於準備程序進行中為有罪之陳述
，經本院合議庭裁定由受命法官獨任進行簡式審判程序後，聲請
改依協商程序而為判決，本院判決如下：
    主  文
賴江龍轉讓第一級毒品，累犯，處有期徒刑壹年貳月，扣案之第
一級毒品海洛因包含袋（合計淨重共伍點玖捌公克）均沒收銷
燬之；又明知為禁藥而轉讓，累犯，處有期徒刑捌月，扣案之第
二級毒品甲基安非他命包含袋（驗餘淨重共肆拾伍點貳陸公克
）均沒收銷燬之。應執行有期徒刑壹年捌月，扣案之第一級毒品
海洛因包含袋（合計淨重共伍點玖捌公克）及第二級毒品甲基
安非他命包含袋（驗餘淨重共肆拾伍點貳陸公克）均沒收銷燬
之。
    事實及理由
一、本件被告賴江龍所犯係死刑、無期徒刑或最輕本刑為3 年以
    上有期徒刑以外之罪，其於準備程序中就被訴事實為有罪之
    陳述，經本院告知簡式審判程序之旨，並聽取公訴人、被告
    及辯護人之意見後，爰依刑事訴訟法第273 條之1 第1 項規
    定合議裁定由受命法官獨任進行簡式審判程序。
二、賴江龍前於民國90年間，因贓物案件，經本院以92年度簡字
    第174 號判決判處有期徒刑6 月確定；又於91年間，因偽造
    文書、竊盜案件，就偽造文書罪部分經臺灣板橋地方法院以
    92年度訴字第922 號判決判處有期徒刑5 月確定；就竊盜罪
    部分經臺灣高等法院以94年度上更一字第65號判決判處有期
    徒刑5 月確定；上開3 罪刑，嗣經臺灣高等法院以94年度聲
    字第451 號裁定合併定應執行刑為有期徒刑1 年2 月確定，
    於94年7 月16日縮刑期滿執行完畢（於本案構成累犯）。竟
    不思悔改，明知海洛因及甲基安非他命分屬毒品危害防制條
    例所定之第一級毒品、第二級毒品，不得非法轉讓，甲基安
    非他命亦為藥事法規定之禁藥，不得轉讓，詎仍基於轉讓第
    一級毒品之犯意，於98年9 月10日晚間10時20分許為警採尿
    前26小時內某時，在其桃園縣桃園市○○○街98號5 樓之5
    租屋處（下稱上址住處），無償轉讓第一級毒品海洛因供曾
    子瓊施用1 次；另基於轉讓禁藥之犯意，於98年9 月8 日晚
    間某時，在上址住處，無償轉讓第二級毒品甲基安非他命供
    曾子瓊施用1 次。嗣於98年9 月10日下午5 時40分許（起訴
    書誤載為5 時許，應予更正），經臺北縣政府警察局（現改
    制為新北市政府警察局）員警持本院法官核發之搜索票前往
    上址住處搜索，當場扣得第一級毒品海洛因3 包（合計淨重
    共5.98公克）及第二級毒品甲基安非他命（起訴書誤載為安
    非他命，應予更正）3 包（原淨重共45.32 公克，驗餘淨重
    共45.26 公克），而查悉上情。
三、證據名稱：
  (一)被告賴江龍於偵查及本院準備程序時之自白。
  (二)證人曾子瓊於警詢及偵查中具結之證述。
  (三)臺北縣政府警察局刑事警察大隊搜索、扣押筆錄、扣押物
      品目錄表、扣押物品清單、勘察採證同意書、臺北縣政府
      警察局偵辦毒品案件尿液代碼表、法務部調查局濫用藥物
      實驗室98年10月12日調科壹字第09823028170 號鑑定書、
      台灣檢驗科技股份有限公司濫用藥物檢驗報告、法務部調
      查局100 年8 月25日調科壹字第10000476040 號鑑定書、
      臺灣高等法院被告前案紀錄表各1 份及扣案物照片10張。
  (四)扣案之第一級毒品海洛因3 包（合計淨重共5.98公克）及
      第二級毒品甲基安非他命3 包（原淨重共45.32 公克，驗
      餘淨重共45.26 公克）。
四、本件經檢察官與被告賴江龍於審判外達成協商之合意且被告
    已認罪，其合意內容為：就其轉讓第一級毒品，被告願受科
    刑範圍為有期徒刑1 年2 月；就其轉讓第二級毒品，被告願
    受科刑範圍為有期徒刑8 月，應執行有期徒刑1 年8 月。經
    查，上開協商合意並無刑事訴訟法第455 條之4 第1 項所列
    情形之一，檢察官聲請改依協商程序而為判決，本院爰不經
    言詞辯論，於協商合意範圍內為協商判決，合予敘明。
五、按甲基安非他命業經行政院衛生署於75年7 月11日以衛署藥
    字第597627號公告禁止使用，屬藥事法規定之禁藥，亦同時
    屬毒品危害防制條例第2 條第2 項第2 款所規定之第二級毒
    品，依法不得轉讓。次按藥事法第83條第1 項係於93年4 月
    21日修正公布，而於同年月23日施行，為毒品危害防制條例
    之後法，且藥事法第83條第1 項之法定刑為7 年以下有期徒
    刑，得併科新臺幣5 百萬元以下罰金，與毒品危害防制條例
    第8 條第2 項之法定刑為6 月以上5 年以下有期徒刑，得併
    科新臺幣70萬元以下罰金相較，自以藥事法第83條第1 項之
    法定刑為重，參以毒品之範圍尚包括影響精神物質與其製品
    ，而藥事之管理，亦非僅止於藥品之管理，毒品危害防制條
    例與藥事法二者，並無必然之特別法與普通法關係。故除有
    轉讓之第二級毒品達毒品危害防制條例第8 條第6 項之一定
    數量，經依法加重後之法定刑較藥事法第83條第1 項之法定
    刑為重之情形外，因藥事法第83條第1 項為後法，且為重法
    ，應優先適用藥事法處罰（最高法院96年度台上字第3582號
    判決意旨參照）。又毒品危害防制條例第8 條第6 項規定，
    轉讓毒品達一定數量者，加重其刑至2 分之1 ，其標準由行
    政院定之。依行政院於98年11月20日修正發布之「轉讓毒品
    加重其刑之數量標準」第2 條規定：「轉讓毒品達一定數量
    者，加重其刑至二分之一，其標準如下：一、第一級毒品：
    淨重五公克以上。二、第二級毒品：淨重十公克以上。…」
    。查本件被告轉讓第一級毒品海洛因及第二級毒品甲基安非
    他命之數量不詳，被告於本院行準備程序時供稱所轉讓海洛
    因之數量是以少許的海洛因摻在香菸內施用，而轉讓之甲基
    安非他命也是一點點放在玻璃球內燒烤施用，無積極證據證
    明分別已達淨重5 公克及10公克以上，是就被告轉讓第一級
    毒品海洛因之數量，並無證據顯示已逾行政院訂定發布之加
    重其刑數量標準，顯無依法加重其刑之情；就其轉讓第二級
    毒品甲基安非他命部分，依上開說明，應依法條競合關係，
    應適用較重之後法論以藥事法第83條第1 項之轉讓禁藥罪。
    起訴意旨認被告係犯毒品危害防制條例第8 條第2 項之轉讓
    第二級毒品罪，尚有未恰，然業經蒞庭檢察官於本院準備程
    式時當庭增列藥事法第83條第1 項之轉讓禁藥罪，本院並已
    據此踐行刑事訴訟法第95條第1 款後段罪名變更後之告知程
    序，以保障被告之防禦權，自應就更正後之罪名予以審理，
    附此敘明。又按持有甲基安非他命之行為與轉讓行為同為實
    質上一罪之階段行為，高度之轉讓行為既已依藥事法加以處
    罰，依法律適用完整性之法理，其低度之持有甲基安非他命
    行為，自不能再行割裂適用毒品危害防制條例加以處罰（最
    高法院82年度台上字第4076號、第6613號判決意旨參照），
    而藥事法對於持有禁藥之行為並未設有處罰規定，故就被告
    持有甲基安非他命之低度行為，不予處罰，附此敘明。又犯
    第4 條至第8 條之罪於偵查及審判中均自白者，減輕其刑，
    毒品危害防制條例第17條第2 項定有明文。有關被告轉讓甲
    基非他命部分，既已因法規競合之關係，優先適用藥事法第
    83條第1 項之規定論罪，基於法律適用一致性，除有特別規
    定外，不得割裂適用。又藥事法並無轉讓毒品者，於偵查及
    審判中自白應減輕其刑之特別規定，自無割裂適用毒品危害
    防制條例第17條第2 項減輕其刑之餘地（最高法院99年度台
    上字第6586號、99年度台上字第4426號、99年度台上字第15
    34號、99年度台上字第1367號、99年度台上字第630 號判決
    意旨、臺灣高等法院暨所屬法院98年法律座談會刑事類提案
    第16號審查意見及研討結果意旨參照）。是依上開說明，被
    告雖於偵查及本院審理時均自白犯罪，僅得就轉讓第一級毒
    品之犯行依毒品危害防制條例第17條第2 項規定減輕其刑。
    扣案之碎塊狀檢品及粉末共3 包（合計淨重共5.98公克）及
    結晶檢品3 包（原淨重共45.32 公克，驗餘淨重共45.26 公
    克），經送鑑驗結果，分別含有第一級毒品海洛因及第二級
    毒品甲基安非他命成分，此有法務部調查局濫用藥物實驗室
    98年10月12日調科壹字第09823028170 號鑑定書及法務部調
    查局10 0年8 月25日調科壹字第10000476040 號鑑定書各1
    紙附卷可稽，爰均依毒品危害防制條例第18條第1 項前段規
    定宣告沒收銷燬之。又包裝海洛因及甲基安非他命之包裝袋
    各3 個，其上分別沾殘之海洛因及甲基安非他命量微，無法
    與該包裝袋析離，均應一體視為第一級毒品海洛因及第二級
    毒品甲基安非他命，併依毒品危害防制條例第18條第1 項前
    段規定宣告沒收銷燬之。至扣案之分裝袋1 包、塑膠鏟管4
    支、電子磅秤1 台、吸食器2 組及玻璃球1 個等物為被告施
    用毒品所用之物，業據其供稱在卷，與本案轉讓毒品之犯行
    無關，爰不予以宣告沒收。
六、應適用之法條：
    刑事訴訟法第273 條之1 第1 項、第455 條之4 第2 項、第
    455 條之8 ，毒品危害防制條例第8 條第1 項、第17條第2
    項、第18條第1 項前段，藥事法第83條第1 項，刑法第11條
    、第47條第1 項、第51條第5 款。
七、本判決除有刑事訴訟法第455 條之4 第1 項第1 款、第2 款
    、第4 款、第6 款、第7 款所定情形之一，或違反同條第2
    項規定者外，不得上訴。
八、如不服本件判決，得自判決送達之日起10日內，向本院提出
    上訴書狀，上訴於第二審法院。
本案經檢察官馮浩庭到庭執行職務。
中    華    民    國   100    年    11    月    4     日
                  刑事庭    法  官  黃翊哲
以上正本證明與原本無異。
                            書記官  洪明媚
中    華    民    國   100    年    11    月    4     日
附錄本案論罪科刑法條：
毒品危害防制條例第8條
轉讓第一級毒品者，處1 年以上7 年以下有期徒刑，得併科新臺
幣1 百萬元以下罰金。
轉讓第二級毒品者，處6 月以上5 年以下有期徒刑，得併科新臺
幣70萬元以下罰金。
轉讓第三級毒品者，處3 年以下有期徒刑，得併科新臺幣30萬元
以下罰金。
轉讓第四級毒品者，處1 年以下有期徒刑，得併科新臺幣10萬元
以下罰金。
前四項之未遂犯罰之。
轉讓毒品達一定數量者，加重其刑至二分之一，其標準由行政院
定之。
藥事法第83條第1項
明知為偽藥或禁藥，而販賣、供應、調劑、運送、寄藏、牙保、
轉讓或意圖販賣而陳列者，處七年以下有期徒刑，得併科新臺幣
五百萬元以下罰金。